【裁判字號】    92,交聲,1075
【裁判日期】    920829
【裁判案由】    交管條例聲異
【裁判全文】
臺灣板橋地方法院交通事件裁定                九十二年度交聲字第一七五號
    原處分機關  臺北市交通事件裁決所
    異  議  人
    即受處分人  丙○○
右列異議人因違反道路交通管理處罰條例案件，對於臺北市交通事件裁決所於民國九
十二年六月十九日所為之處分（北市裁三字第裁二二－ＡＢＹ二九一八五號違反道
路交通管理事件裁決書），聲明異議，本院裁定如左：
        主  文
異議駁回。
        理  由
一、異議意旨略以：臺北市政府警察局士林分局員警於民國九十二年六月七日三時整
    ，在臺北市○○○路○段，舉發異議人駕駛車牌號碼ＥＲ─四三五七號自用小客
    車，拒絕接受酒精濃度測試之檢定，因而以北甲○交大字第ＡＢＹ二九一八五
    號舉發違反道路交通管理事件通知單當場舉發。異議人以於九十二年六月七日凌
    晨三時許，在其妻子歐春金所有車牌號碼ＥＲ─四三五七號附近，等候妻子一同
    前往士林果菜市場批發貨物，突遇警方臨檢並要求酒測，經異議人告知並未駕駛
    車輛，員警仍填製舉發違反道路交通管理事件通知單，違規事實欄記載「拒絕酒
    測」，並強制將車輛拖吊。爰聲明異議，請求撤銷原處分等語。
二、按汽車駕駛人拒絕接受酒精濃度測試之檢定者，處新臺幣六萬元罰鍰，並當場移
    置保管其車輛及吊銷其駕駛執照，道路交通管理處罰條例第三十五條第三項前段
    定有明文。次按行為人有違反前開條例之情形且屬當場舉發者，應填製舉發違反
    道路交通管理事件通知單，如被查獲之駕駛人或行為人為受處分人時，應將該通
    知單填記後交付該行為人簽名或蓋章收受之；拒絕簽章者，並記明其事由，視為
    已收受，違反道路交通管理事件統一裁罰基準及處理細則第十一條第一項第一款
    亦定有明文。再按交通警察掣單舉發違反道路交通管理處罰條例所列之違規事實
    ，本質上為行政處分，係公務員基於職務上之權力，依法就特定之具體事件所為
    具公法上效果之單方行政行為，基於公務員為公法上行為具有公信力之原則，該
    行政行為當可被推定為真正，其據以依法處分之事實認定亦為正確無誤，本此公
    信原則，乃立法者賦予行政機關制定違反道路交通管理事件統一裁罰基準及處理
    細則，使執勤警員得當機處分以維護交通秩序、安全之行政目的，反之，若謂公
    務員一切行政行為均需預留證據以證其實，則國家行政必窒礙難行，據此，刑事
    訴訟法就關於犯罪證據有關之規定中，與屬行政秩序罰之交通違規裁罰本旨不合
    之部分，自不在準用之列。是若無證據足資證明執勤警員之舉發有誤或有捏造事
    實違法取締之情事，則執勤警員本其維護交通秩序、安全職責所為之舉發，自應
    受到合法、正確之推定。
三、經查：本件異議人丙○○於前揭時、地拒絕簽收該通知單，該警員因此於通知單
    上記載「拒簽、拒收」，依前揭違反道路交通管理事件統一裁罰基準及處理細則
    第十一條第一項第一款，視為異議人已經收受該通知單，異議人逾應到案日期仍
    未主動到案受罰，原處分機關因此於九十二年六月十九日以北市裁三字第裁二二
    －ＡＢＹ二九一八五號違反道路交通管理事件裁決書，依道路交通管理處罰條
    例第三十五條第三項規定裁處異議人罰鍰新臺幣六萬元，並吊銷其駕駛執照三年
    等情，有上開裁決書、北甲○交大字第ＡＢＹ二九一八五號舉發違反道路交通
    管理事件通知單在卷可稽：異議人亦自承於警方開單告發前確有飲用酒類，且拒
    絕警方進行酒精測試，並拒絕簽收上開通知單等情在卷。而證人即執勤員警乙○
    ○復到庭證稱：當時我們在環河北路高速公路橋下實施酒測勤務，我們有在前方
    擺放告示牌及圓椎，告訴有實施酒測攔檢請停車，異議人有看到我們實施酒測，
    將車子停放在我們攔檢點前方十五公尺左右，異議人的小貨車先停下來，有另外
    一部轎車彎進去巷子，我們就過去盤查小貨車，異議人就站立在紅磚人行道上，
    我問他說為何拒絕酒測。我有看到異議人走下來，但沒有看到他的太太歐春金。
    我看到是異議人在駕駛車子，他開到該處停下來，我沒有看到他太太歐春金（詳
    見本院九十二年八月十二日訊問筆錄）。證人乙○○當時係執行交通管理勤務之
    警員，依法舉發異議人違反道路交通管理處罰條例所列之違規事實，本質上為行
    政處分，依首揭說明，該行政處分所認事實當可被推定為真正，況證人乙○○與
    異議人既無仇隙，應無甘冒偽證之風險攀誣異議人之可能。證人即異議人之配偶
    歐春金雖亦附和異議人所言，應卸迴護之詞，尚難遽予採信。末查，警察對於依
    客觀合理判斷易生危害之交通工具，在比例原則之前提下，可要求駕駛人接受酒
    精濃度測試之檢定，本件執勤員警見異議人一人由小貨車內下車，懷疑異議人係
    酒後駕車並要求異議人接受酒精濃度測試之檢定，並未違反比例原則或有何違法
    之處，異議人拒絕酒測事證已明確，原處分機關援引首揭法條處異議人罰鍰新臺
    幣六萬元，並吊銷駕駛執照三年，核無不合，異議人聲明異議意旨為無理由，應
    予駁回。
四、據上論結，應依道路交通案件處理辦法第十九條，裁定如主文。
中      華      民      國    九十二    年      八      月    二十九    日
                                    臺灣板橋地方法院交通法庭
                                        法  官  李君豪
右正本證明與原本無異。
如不服本裁定，應於送達後五日內，向本院提出抗告狀。
                                        書記官  楊灥
中      華      民      國    九十二    年      八      月    二十九    日


司法院資訊處製作；財團法人民間司法改革基金會備份。
